臺灣桃園地方法院刑事判決　　　　　　　　　　　　九十一年度易字第二五三號
　　公　訴　人　臺灣桃園地方法院檢察署檢察官
　　被　　　告　甲○○
右列被告因侵占案件，經檢察官提起公訴（九十一年度偵字第一六０六九號），本院
判決如左：
    主  文
甲○○連續意圖為自己不法之所有，而侵占對於業務上所持有之物，處有期徒刑柒月
；緩刑參年。
    事  實
一、甲○○係桃園縣八德市大地金龍社區管理委員會財務委員，負責向社區住戶收取
    管理費、支付廠商維修費用等業務，為從事業務之人。其為解決個人財務問題所
    生之窘境，竟基於意圖為自己不法所有之概括犯意，明知其平日代公司收受之住
    戶管理費係業務上持有之物，仍自九十年十月二十六日起至九十一年七月三十一
    日止，連續多次將其向上述社區住戶收取住戶繳納之管理費共計新臺幣（下同）
    三十五萬元（起訴書誤載為三十六萬一千六百七十一元），存入自己所開立台新
    銀行、苗栗竹南郵局活期儲蓄存款帳戶，而未將結餘款項匯入大地金龍社區管理
    委員會所開立八德市農會帳號0000000000000000號活期存款
    帳戶，以此方式將上開收取之住戶管理費，以變易持有為所有之意思，在上址社
    區內先後予挪用以供週轉，侵占入己。嗣因交接之際，經往來廠商向不知情之該
    社區主任委員乙○○反應未收到應收款。迨大地金龍社區管理委員會查帳後，始
    知悉上情，遂與甲○○協調要求清償侵占之款項，甲○○乃於九十一年八月二日
    書立切結書，並簽發如附表所示之本票三張予大地金龍社區管理委員會，以分期
    清償債務。嗣甲○○簽立附表所示之本票屆期均不獲兌現，乙○○於是向臺灣桃
    園地方法院檢察署提出告發。
二、案經大地金龍社區管理委員會告訴及乙○○告發由台灣桃園地方法院檢察署檢察
    官偵查起訴。
    理  由
一、訊據被告甲○○固坦承將上開向住戶收取之住戶管理費存入自己上述帳戶內，惟
    辯稱：是大地金龍社區管理委員會主委乙○○要其將所收取之款項存入伊自己帳
    戶，以利提領使用，其無侵占公款之意，僅未詳細載明帳目明細，所以透支收取
    管理費云云，惟查：（一）右揭事實，業據告訴人乙○○指訴綦詳，並據證人即
    大地金龍社區管理委員會現金帳戶及財物資料移交清冊接收人戊○○於本院審理
    時證稱：「（接收時，甲○○總共積欠多少錢？）三十五萬元。」、「（甲○○
    有無提到這些錢用到哪裡去了？）甲○○說自己用掉了，但說不知道用到何處。
    」等語、證人大地金龍社區管理委員會會議紀錄人員丁○○於本院審理時證稱：
    「（何時知道甲○○挪用公款？）中國菱電來收電梯維修費時，因為甲○○都沒
    有付款，我們才知道這件事，乙○○來找我，我們才去找甲○○。甲○○‧‧‧
    現在積欠三十五萬元。」、「（本票是何人開的？做何用？）甲○○開的。我們
    開住戶大會時，討論如何處理甲○○侵占時，甲○○自願開本票給我們，要分期
    清償。」等語明確在卷，並有被告親自書立之切結書、本票三紙，及大地金龍社
    區現金帳戶及財務資料移交清冊、社區委員會會議記錄、大地金龍社區管理委員
    會九十年十一月至九十一年七月管理費收入及支出明細表多紙附卷可稽，被告犯
    行洵堪認定。（二）告訴人乙○○固坦認有告知被告將所收取部分住戶管理費存
    入其本人在金融機構帳戶，以利提領使用，惟被告表示會另外開立帳戶存放所收
    取住戶管理會，並詳載收支明細等情等情，業據告訴人乙○○於本院審理時指訴
    在卷，並為被告於本院審理時坦認不諱，則被告理當於將上開收取之住戶管理費
    另立帳戶，並詳加記載收支明細，以利住戶查核方屬正途，然被告卻捨此途，擅
    自挪用收取住戶管理費一節，業據被告於偵查中供稱：「（為何無法在移交時，
    將結餘款項交出？）是我自己花掉了，‧‧‧」等語（見偵卷第二三頁），復觀
    之證人即被告之夫丙○○於本院審理時亦證稱：「有人寄刮刮樂中獎通知，甲○
    ○便寄錢去。甲○○侵占大地金龍管委會公款的事情，剛開始我不知道，後來我
    發現我薪水沒有剩下，我問甲○○，才知道要去支付社區要支付的款項。據我瞭
    解，算出來還積欠三十五萬元沒有還。」等語明確在卷，足見被告確將所收取之
    住戶管理費三十五萬元，以變易持有為所有之意思，先後予挪用以供週轉，侵占
    入己灼然甚明，被告所辯顯係事後飾卸之詞，委無足採。事證明確，被告犯行洵
    堪認定。
二、查被告係大地金龍社區管理委員會財務委員，負責向社區住戶收取費、支付廠商
    維修費用等業務，為從事業務之人，其將業務上所持有之住戶管理費，挪用侵占
    入己，核其所為，係犯刑法第三百三十六條第二項之業務侵占罪。其先後多次業
    務侵占犯行，時間緊接，方式相同，所犯犯罪構成要件亦復同一，顯係基於概括
    犯意而為，應依刑法第五十六條連續犯之規定，以一罪論，並加重其刑。爰審酌
    被告犯罪動機、目的、手段、因己身財務陷於窘境，不思循正當途徑賺取金錢，
    竟侵占公司財物入己，所得利益及所生損害，與被害人達成和解，有和解書在卷
    足按，並衡其前無犯罪前科紀錄及犯後態度等一切情狀，量處如主文所示之刑，
    以資懲儆。又被告前未曾受有期徒刑以上刑之宣告，有台灣高等法院被告全國前
    案紀錄表、台灣桃園地方法院檢察署刑案查註紀錄表在卷足按，因一時失慮，偶
    罹刑典，事後已坦承犯行，深具悔意，經此刑之宣告後，應知警惕而無再犯之虞
    ，本院因認暫不執行其刑為當，予以宣告緩刑三年，用啟自新。
據上論結，應依刑事訴訟法第二百九十九條第一項前段，刑法第五十六條、第三百三
十六條第二項、第七十四條第一款，罰金罰鍰提高標準條例第一條前段，判決如主文
。
本案經檢察官何祖舜到庭執行職務。
中      華      民      國      九十一    年     十二    月    二十五   日
                              台灣桃園地方法院刑事第四庭
                                          法  官  邱  滋  杉
右正本證明與原本無異。
如不服本判決，應於判決送達後十日內向本院提出上訴狀( 應附繕本 )，上訴於
臺灣高等法院。
                                          書記官  周  巧  屏
中      華      民      國      九十一    年     十二    月    二十五   日
附表：
┌──┬─────┬───────────┬───────┬──────┐
│編號│發  票  日│ 金      額           │付  款  人、  │本票號碼    │
│    │          │（新  臺  幣）        │發  票  人    │到期日      │
├──┼─────┼───────────┼───────┼──────┤
│一  │90、8、10 │三十五萬元            │甲○○        │THNo096452  │
│    │          │（保證用）            │              │未載到期日  │
├──┼─────┼───────────┼───────┼──────┤
│二  │同右      │十萬元                │同右          │THNo096455  │
│    │          │（分期清償用）        │              │91、8、10   │
├──┼─────┼───────────┼───────┼──────┤
│二  │同右      │二十五萬元            │同右          │THNo096456  │
│    │          │（分期清償用）        │              │91、10、20  │
└──┴─────┴───────────┴───────┴──────┘
附錄本判決論罪科刑法條：
刑法第三百三十六條第二項：
對於業務上所持有之物，犯前條第一項之罪者，處六月以上五年以下有期徒刑，得併
科三千元以下罰金。
